臺灣橋頭地方法院刑事判決
111年度訴字第103號
公  訴  人  臺灣橋頭地方檢察署檢察官
被      告  陳宏銘
            李扶民
上列被告因傷害案件，經檢察官提起公訴（110年度偵字第11127
號），本院判決如下：
    主  文
李扶民犯傷害罪，處拘役伍拾日，如易科罰金，以新臺幣壹仟元
折算壹日。
陳宏銘無罪。
    事  實
一、李扶民前為址設高雄市○○區○○○○○○○區○○路00○0號之「清盛
    電子股份有限公司」（下稱清盛公司）生產線員工，陳宏銘
    則係清盛公司生產課長，李扶民於民國110年7月12日13時30
    分許，在清盛公司生產線旁倉庫内，因排班及休假問題對陳
    宏銘不滿，竟基於傷害之犯意，持鐵條欲毆打陳宏銘，陳宏
    銘為阻止李扶民而緊握上開鐵條，李扶民繼而推擠、拉扯、
    拖行陳宏銘，並於陳宏銘倒地時以腳踹陳宏銘，陳宏銘因而
    受有左前臂擦傷4x0.1公分、擦傷1×0.5公分、左前臂紅4×0.
    5公分及1×0.5公分等傷害。
二、案經陳宏銘訴由内政部警政署保安警察第二總隊第一大隊第
    三中隊報告臺灣橋頭地方檢察署檢察官偵查起訴。
    理  由
甲、有罪部分
壹、程序部分
　　按被告以外之人於審判外之言詞或書面陳述，除法律有規定
    者外，不得作為證據；被告以外之人於審判外之陳述，雖不
    符前4條之規定，而經當事人於審判程序同意作為證據，法
    院審酌該言詞陳述或書面陳述作成時之情況，認為適當者，
    亦得為證據，刑事訴訟法第159條第1項、第159條之5第1項
    分別定有明文。本件所引用之被告李扶民以外之人於審判外
    之陳述，當事人於本院審判程序時均同意有證據能力（訴字
    卷第90頁），本院審酌前開證據作成或取得時之狀況，並無
    違法或不當情事，復經本院於審判期日依法進行調查、辯論
    ，應均具證據能力。
貳、實體部分
一、認定事實所憑之證據及理由
　　㈠上開犯罪事實，業經被告李扶民於本院審理時坦承不諱（
      訴字卷第91頁），核與證人即告訴人陳宏銘於警詢及偵查
      中證述情節大致相符（警卷第8至12頁，偵卷第19至20頁
      ），復有杏和醫院診斷證明書、本院勘驗筆錄及截圖照片
      等件（警卷第16頁，訴字卷33至35、41至65頁）在卷可稽
      ，足認被告李扶民之自白與事實相符，堪以採信。
　　㈡本案事證明確，被告李扶民之犯行已堪認定，應依法論科
      。
二、論罪科刑
　　㈠核被告李扶民所為，係犯刑法第277條第1項之傷害罪。
　　㈡爰審酌被告李扶民因排班及休假問題而對告訴人陳宏銘不
      滿，竟不思以理性和平方式解決紛爭，反而恣意毆打告訴
      人陳宏銘，致告訴人陳宏銘因而受有如前述之傷害，自有
      不當，情緒控制能力亦屬不佳，欠缺對告訴人陳宏銘之尊
      重；並考量被告李扶民坦承犯行之犯後態度，衡以告訴人
      陳宏銘所受傷勢程度尚非極為嚴重，被告李扶民迄未與告
      訴人陳宏銘達成和解，賠償告訴人陳宏銘之損害；兼衡被
      告李扶民自陳高職畢業，現無業，無收入，與配偶、2名
      未成年子女同住等一切情狀，量處如主文所示之刑，並諭
      知易科罰金之折算標準。
　　㈢另公訴意旨雖認本案告訴人陳宏銘經診斷有「自訴頭暈」
      之傷害，惟頭暈屬病患之主觀感受，且係醫生依病患自訴
      記載（見杏和醫院診斷證明書，警卷第16頁），客觀上實
      難認屬刑法傷害罪之客觀傷害結果，公訴意旨認告訴人陳
      宏銘因被告李扶民前揭傷害行為，亦受有頭暈之傷害，容
      有誤會，併此敘明。
三、沒收
　　本件扣案鐵條1支，乃由告訴人陳宏銘所提出扣案（警卷第1
    1頁），惟此鐵條係放置於清盛公司內之鐵條，被告李扶民
    亦稱此乃隨手在清潔用品堆放處抽起的等語（警卷第7頁）
    ，應認該鐵條尚非被告李扶民所有；且告訴人陳宏銘於偵查
    中亦稱不確定該鐵條是否為被告李扶民案發時所持之鐵條，
    係同事說是該支鐵條才會拿給警方等語（偵卷第20頁），故
    本件亦無證據證明上開鐵條係供被告李扶民用於本件犯罪，
    爰不予宣告沒收。
乙、無罪部分
壹、公訴意旨另以：被告陳宏銘基於傷害之犯意，於前揭時間、
    地點，與告訴人李扶民相互拉扯推擠，進而出手互毆，致告
    訴人李扶民受有右側手肘、手腕、上臂多處挫擦傷、左側前
    臂、手腕多處挫擦傷、右腳踝多處擦挫傷、左膝部多處擦挫
    傷等傷害。因認被告陳宏銘涉犯刑法第277條第1項之傷害罪
    嫌。
貳、按犯罪事實應依證據認定之，無證據不得認定犯罪事實；不
    能證明被告犯罪者，應諭知無罪之判決，刑事訴訟法第154
    條第2項及第301條第1項分別定有明文。所謂證據，係指足
    以認定被告確有犯罪行為之積極證據而言，該項證據自須適
    合於被告犯罪事實之認定，始得採為斷罪資料。苟積極證據
    不足為不利於被告事實之認定時，即應為有利於被告之認定
    ，更不必有何有利之證據（最高法院29年上字第3105號及30
    年上字第816號判決意旨參照）。又被害人或告訴人與一般
    證人不同，其與被告常處於相反之立場，其陳述之目的，在
    使被告受刑事訴追處罰，證明力自較一般無利害關係之證人
    陳述薄弱。故被害人或告訴人縱立於證人地位而為指證及陳
    述，亦不得作為有罪判決之唯一依據，仍應調查其他證據以
    察其是否與事實相符，亦即仍須有補強證據以擔保其指證、
    陳述之真實性，而為通常一般人不致有所懷疑者，始得採為
    論罪科刑之依據（最高法院108年度台上字第2125號判決意
    旨參照）。
參、檢察官認被告陳宏銘於前揭時地基於傷害之犯意毆打告訴人
    李扶民之犯行，無非係以證人即告訴人李扶民於警詢及偵查
    中之指述、右昌聯合醫院診斷證明書、上明眼科診所診斷證
    明書、高雄榮民總醫院診斷證明書及監視器影像截圖照片等
    為其主要論據。訊據被告陳宏銘固坦承案發當時，有抓住告
    訴人李扶民所持鐵條之行為，惟堅決否認有何有對告訴人李
    扶民傷害之犯行，辯稱：當時是李扶民來打我，我只是抓住
    鐵條擋住李扶民，李扶民的傷勢不是我造成的等語（審訴卷
    第141頁，訴字卷第91頁）。
肆、本院之判斷：
一、被告陳宏銘、告訴人李扶民於上開時、地有手持鐵條，推擠
    、拉扯、拖行及腳踹被告陳宏銘，過程中被告陳宏銘有手握
    上開鐵條，告訴人李扶民於案發後診斷出上開傷勢等情，為
    被告陳宏銘所坦承不諱（訴字卷第83至84頁），核與證人即
    告訴人李扶民於警詢、偵查時指述（警卷第1至7頁、偵卷第
    19至20頁）大致相符，並有右昌聯合醫院診斷證明書、本院
    勘驗筆錄及截圖照片等件（警卷第13頁，訴字卷33至35、41
    至65頁）在卷可稽，是此部分事實，堪以認定。
二、告訴人李扶民於警詢中指述：我與陳宏銘發生互毆，他跟我
    互相拉扯，他推擠我，當時狀況混亂，我忘記陳宏銘攻擊我
    何部位，我右眼受傷、右腳腳背受傷等語（警卷第1、5頁）
    ；於本院審理中勘驗監視器畫面後指述：陳宏銘是在監視器
    錄影畫面中背對鏡頭的時侯，攻擊我的臉部、推擠我、用手
    掌推我的臉部等語（審訴卷第141頁，訴字卷第31、35頁）
    ，固然告訴人李扶民前後均稱有遭被告陳宏銘毆打，然對於
    互毆發生經過、受攻擊部位，先於警詢中泛稱遭毆打，但對
    於如何受毆打僅有模糊陳述忘記被攻擊何部位，於本院審理
    中則係於本院勘驗監視器錄影畫面後，始稱係在畫面中看不
    到其正面時，其臉部遭受毆打，前後所述已有不一，且告訴
    人之證述仍須有補強證據。
三、又依本院勘驗現場監視器錄影畫面結果，均未見被告陳宏銘
    有傷害告訴人李扶民之行為：
　　㈠經本院勘驗案發現場之監視器錄影畫面，勘驗結果如附表
      所示，可見案發過程中，是由告訴人李扶民先拉扯被告陳
      宏銘衣領並持鐵條欲毆打被告陳宏銘，被告陳宏銘數度抓
      住該鐵條，告訴人李扶民仍握住鐵條往被告陳宏銘方向推
      擠、拉扯，並於被告陳宏銘跌倒時拖行、腳踹被告陳宏銘
      ，被告陳宏銘除有伸手抓握鐵條避免遭告訴人李扶民以鐵
      條攻擊外，全未見有主動出手攻擊告訴人李扶民任何身體
      部位之行為，是此部分勘驗結果尚無從補強告訴人李扶民
      前開指述。
　　㈡至於告訴人李扶民雖稱被告陳宏銘係於監視器畫面時間「01：32：29」至「01：32：39」之間，被告陳宏銘有以手掌推其臉部（訴字卷第35頁），而此部分依本院勘驗筆錄所示，被告陳宏銘係已遭告訴人李扶民拖行後仍坐在地上，雙手持續抓著鐵條，告訴人李扶民則用手推被告陳宏銘，以腳踹被告陳宏銘腰部，再蹲下來以手握鐵條大力推向地上之被告陳宏銘，告訴人李扶民再以站姿方式背對監視器鏡頭，被告陳宏銘則躺在地上遭告訴人李扶民擋住部分身體，互相拉扯鐵條，告訴人李扶民有大力往下推被告陳宏銘的動作，同時有其他2名同事見狀上前拉住告訴人李扶民。則此部分除未見有被告陳宏銘出手毆打告訴人李扶民以外，依案發當時情形可知被告陳宏銘已倒地，同時持續遭告訴人李扶民以蹲姿或站姿由上往下推擠施力，殊難想像被告陳宏銘能伸手推擠告訴人李扶民之臉部，故告訴人李扶民此部分指述，亦難逕採。
四、告訴人李扶民之傷勢難認係被告陳宏銘所造成：
　　㈠起訴書雖認定本件案發後，告訴人李扶民受有如起訴書所
      載傷勢，則在本案已無法認定被告陳宏銘有任何出手毆打
      傷害告訴人李扶民行為下，難認此部分傷勢係由被告陳宏
      銘造成。
　　㈡另外告訴人李扶民於偵查中及本院審理中均稱其與被告陳
      宏銘發生肢體衝突後，受有右側眼視網膜剝離併視網膜裂
      孔傷害，並提出上明眼科診診斷證明書、高雄榮民總醫院
      診斷證明書（警卷第14至15頁）為佐。然本案既無證據證
      明被告陳宏銘確實有任何傷害告訴人李扶民之行為，業如
      前載，告訴人所指此部分傷勢自亦無從為不利被告之認定
      ，併此敘明。　　
伍、綜上所述，起訴書所載關於被告陳宏銘之部分尚難認構成傷
    害罪，檢察官就被告陳宏銘被訴之犯罪事實，所提出之證據
    尚不足為其有罪之積極證明，亦未達有罪之確信，即難逕對
    被告陳宏銘為不利之認定。是揆諸前揭法條及判決意旨，自
    應為被告陳宏銘無罪判決之諭知。
據上論斷，應依刑事訴訟法第299條第1項前段，判決如主文。
本案經檢察官靳隆坤提起公訴，檢察官陳登燦到庭執行職務。
中　　華　　民　　國　　111 　年　　6 　　月　　15　　日
                  刑事第一庭    審判長法  官  楊智守
                                      法  官  陳狄建
                                      法　官  林筠

以上正本證明與原本無異。
如不服本判決應於收受判決後20日內向本院提出上訴書狀，並應
敘述具體理由。其未敘述上訴理由者，應於上訴期間屆滿後20日
內向本院補提理由書（均須按他造當事人之人數附繕本）「切勿
逕送上級法院」。
中　　華　　民　　國　　111 　年　　6 　　月　　16　　日
                                      書記官  邱上一
附錄論罪科刑法條：
中華民國刑法第277條
傷害人之身體或健康者，處五年以下有期徒刑、拘役或五十萬元
以下罰金。
犯前項之罪，因而致人於死者，處無期徒刑或七年以上有期徒刑
；致重傷者，處三年以上十年以下有期徒刑。
附表
編號 畫面時間 勘驗內容 1 01：32：00至 01：32：05  有兩名男子從門邊拉扯邊走進商庫內，其中一名男子穿著白色工作長袍、黑色短褲、無戴眼鏡（即李扶民），另一名男子穿著白色工作長袍、黑色長褲、戴黑框眼鏡（即陳宏銘），李扶民背對鏡頭以右手一邊拉住陳宏銘之衣領將陳宏銘拉進門內，一邊把頭上之帽子脫下放在一旁，同時左手將牆壁邊之鐵條拿起來。（圖1 、2 ，訴字卷第41頁） 2 01：32：06 陳宏銘以左手拉住被告之右手腕，一邊伸手想搶李扶民左手之鐵條，接著兩人短暫鬆開手。（圖3、4，訴字卷第43頁） 3 01：32：08 陳宏銘上前雙手抓住鐵條，李扶民亦雙手抓住鐵條，同時李扶民大力將鐵條往陳宏銘方向推。（圖5，訴字卷第45頁） 4 01：32：09 兩人均抓住鐵條，李扶民再大力往陳宏銘方向推。（圖6，訴字卷第45頁） 5 01：32：11至 01：32：13 兩人均抓住鐵條，李扶民再大力往陳宏銘方向推至下方走道。兩人均抓住鐵條，李扶民再大力往陳宏銘方向推，同時有一另一名身穿長版襯衫、黑色短褲、黑色襪子、頭戴白色帽子之男子（下稱丙男）從畫面上方該門走進來。（圖7 、8，訴字卷第47頁） 6 01：32：16 丙男走至二人旁邊欲阻止二人，李扶民正準備雙手舉起鐵條，陳宏銘以右手拉住鐵條阻擋。（圖9，訴字卷第49頁） 7 01：32：17至 01：32：18 李扶民快速往後退，舉起鐵條大力往陳宏銘方向揮。（圖10，訴字卷第49頁） 8 01：32：19至 01：32：20 陳宏銘雙手拉住鐵條阻擋，重心不穩倒在地上紙箱旁。（圖11、12，訴字卷第51頁） 9 01：32：23至 01：32：29 陳宏銘坐在地上緊抓著鐵條不放，李扶民用力拉扯鐵條並將陳宏銘拖行至走道中間，丙男在一旁拉住李扶民阻止李扶民，同時有一名帶著藍色帽子之男子（下稱丁男）走進門內。（圖13、14，訴字卷第53頁） 10 01：32：29至 01：32：31 陳宏銘仍坐在地上雙手抓著鐵條，李扶民用手推陳宏銘，李扶民鬆開左手同時用左腳踹陳宏銘腰部，丙男在一旁拉住兩人。（圖15，訴字卷第55頁） 11 01：32：33 李扶民、陳宏銘、丙男三人均抓著鐵條，李扶民蹲下來大力推向地上之陳宏銘。（圖16，訴字卷第55頁） 12 01：32：35至 01：32：39 李扶民以站姿方式背對監視器鏡頭、陳宏銘則躺在地上遭李扶民擋住部分身體，李扶民、陳宏銘互相拉扯鐵條，李扶民有大力往下推陳宏銘的動作，有一名男子（下稱戊男）從門外走進來。01：32：39時，丙男、戊男二人合力拉住李扶民。（圖17，訴字卷第57頁） 13 01：32：45 李扶民踢地上陳宏銘一腳，同時丙男、戊男二人合力拉住李扶民。（圖18，訴字卷第57頁） 14 01：32：47 陳宏銘站起來，同時李扶民以左手揮打陳宏銘之頭部，陳宏銘以左手護住頭部，一邊拉著以鐵條，同時丙男、戊男二人合力拉住甲男。（圖19，訴字卷第59頁） 15 01：32：52 李扶民拉住陳宏銘背後衣服將陳宏銘拉往後方，同時丙男、戊男在一旁拉住李扶民。（圖20，訴字卷第59頁） 16 01：32：57 陳宏銘蹲低以左手護住頭部，右手拉住鐵條，李扶民、陳宏銘、丙、戊四人均拉住鐵條。丙男、戊男在一旁一手拉住李扶民。（圖21，訴字卷第61頁） 17 01：33：05 李扶民放開鐵條，丁男在一旁拉住李扶民。（圖22，訴字卷第61頁） 18 01：33：12 丙男將鐵條拿到遠處之該門邊，同時李扶民走向前繼續欲找陳宏銘理論，戊男在中間阻擋，陳宏銘站在後方。（圖23，訴字卷第63頁） 19 01：33：13至 01：33：32 眾人持續阻止李扶民上前，接著兩人均無發生肢體接觸或衝突，陳宏銘攤坐在走道上。（圖24，訴字卷第63頁） 20 01：33：44 眾人將李扶民帶走，往畫面上方該門走，消失於畫面中。（圖25，訴字卷第65頁）